ACORDAO-COMPLETO-2551907

ACÓRDÃO 2048/2022 ATA 35/2022 - PLENÁRIO

VISTOS, relatados e discutidos estes autos de representação formulada pela empresa SEC Power Comercial Importadora e Exportadora Ltda. acerca de possíveis irregularidades no Pregão Eletrônico para Registro de Preços 169/2022, realizado pela Caixa Econômica Federal, para fornecimento de baterias estacionárias para unidades nas regiões Nordeste e Norte do Brasil; 
ACORDAM os Ministros do Tribunal de Contas da União, reunidos em Sessão do Plenário, diante das razões expostas pelo Relator e com fundamento no art. 276, caput e § 1º, do Regimento Interno deste Tribunal, em: 
9.1. referendar a medida cautelar concedida em 5/9/2022, por meio da decisão à peça 33; 
9.2. restituir o processo à Secretaria de Controle Externo de Aquisições Logísticas para adoção das medidas pertinentes.

Referendo de medida cautelar deferida em processo de representação acerca de possíveis irregularidades em Pregão Eletrônico destinado à aquisição de baterias estacionárias para as unidades nas regiões Nordeste e Norte do Brasil da entidade.

Caixa Econômica Federal.

3. Interessados/Responsáveis: não há.

13.1. Ministros presentes: Bruno Dantas (na Presidência), Augusto Nardes, Aroldo Cedraz, Vital do Rêgo (Relator), Jorge Oliveira e Antonio Anastasia.
13.2. Ministros-Substitutos convocados: Augusto Sherman Cavalcanti e Weder de Oliveira.

ACORDAO-COMPLETO-2562508

Acórdão de Relação 2601/2022 - Plenário

Acórdão de Relação

VITAL DO RÊGO

Adoto como relatório o despacho prolatado em 5/9/2022, que fundamentou a concessão da medida cautelar ora em apreciação (peça 33) : 
Tratam os presentes autos de representação formulada pela empresa SEC Power Comercial Importadora e Exportadora Ltda. (01.938.502/0001-20) acerca de possíveis irregularidades no Pregão Eletrônico para Registro de Preços 169/2022, realizado pela Caixa Econômica Federal (Caixa) , para fornecimento de baterias estacionárias para suas unidades nas regiões Nordeste e Norte do Brasil, respectivamente itens 1 e 2, abrangendo os estados da Bahia, Sergipe, Alagoas, Pernambuco, Paraíba, Rio Grande do Norte, Ceará, Piauí, Maranhão, Amapá, Pará, Amazonas e Roraima (peça 5, p. 1) . 
2.	O valor global estimado do certame é de R$ 5.428.393,16 (cinco milhões, quatrocentos e vinte e oito mil, trezentos e noventa e três reais, e dezesseis centavos) , sendo R$ 4.468.577,20 para o item 01 (região Nordeste) e R$ 959.815,96 para o item 02 (região Norte) . A homologação ocorreu em 27/7/2022 (peça 25, p. 20) , com assinatura da ata de registro de preços relativa ao item 1 em 29/7/2022 (peça 26) . 
3.	Consoante alegado pelo representante, após a fase de lances, sua proposta teria sido classificada em primeiro lugar nos itens 1 e 2, pelos valores de R$ 3.195.000,00 e R$ 690.640.00, respectivamente (peça 1, p. 2)  
4.	Contudo, em relação ao item 1 (região Nordeste) , o pregoeiro possibilitou o exercício do direito de preferência para a empresa SPR Baterias Comércio e Importação Eireli (13.303.289/0001-60) , enquadrada como empresa de pequeno porte, que apresentou novo lance no valor de R$ 3.194.991,09, com diferença de R$ 8,91 a menor. Diante disso, o representante apresentou recurso à Caixa alegando que a SPR Baterias integra grupo econômico de fato com outras empresas de maior porte, o que a impossibilitaria de ser beneficiada pelo tratamento diferenciado previsto na legislação (peça 1) . 
5.	A SPR Baterias, em suas contrarrazões, refutou a tese de formação de "grupo econômico" e solicitou a desistência da proposta por não poder manter/suportar a proposta, bem como a extinção do recurso sem penalização (peça 25) .  
6.	Apesar da solicitação de desistência, o pregoeiro entendeu pelo não provimento do recurso administrativo interposto pela empresa SEC Power Ltda., com ratificação da Gerente de Centralizadora, conforme Relatório de Homologação da Licitação à peça 25. A ata de registro de preços (ARP) relativa ao item 1 foi assinada com a SPR Baterias em 2/8/2022, com vigência de doze meses (peça 26) .  
7.	  O representante juntou aos autos documentos que evidenciariam intenção de fraude à licitação por parte da SPR Baterias. Em procuração pública (peças 9 e 10) , a SPR Baterias outorga amplos poderes de administração à Talita Giorgette Alvares Rendeiro, Leandro Giorgette Alvares e Jorge Alvares da Silva, o que tornaria essas pessoas os administradores de fato da SPR Baterias. Os outorgados na referida procuração pública são os atuais sócios administradores da Powersafe Importação, Exportação Ltda. (06.282.480/0001-07) e os antigos sócios da própria SPR Baterias (peça 7) . 
8.	Nos autos, não constam informações sobre eventuais contratos celebrados ou aquisições já demandadas.  
9.	Ainda foram indicadas outras empresas do mesmo ramo de negócio que possuem relação direta com os sócios da Powersafe, cuja configuração de grupo econômico, formando empregador único, nos moldes da Súmula-TST 129, foi reconhecida pela 3ª Vara do Trabalho de São Caetano do Sul/SP, ao julgar a reclamação trabalhista 1001208-95.2019.5.02.0473, ajuizada em face da Powersafe, da PWW Sistemas e da PHD Sistemas (peça 15, p. 6) . 
10.	Ao analisar as informações apresentadas pelo representante, a Selog concluiu configurado o perigo da demora para o caso de eventuais adesões à Ata de registro de preços (prevista na Cláusula Vigésima Primeira da Minuta da ARP - peça 4, p. 61) .  
11.	Da análise dos elementos trazidos pelo representante, pode-se verificar que a empresa SPR Baterias (13.303.289/0001-60) , enquadrada como empresa de pequeno porte (peça 6, p. 1) , foi vencedora do item 1 do certame em comento após a aplicação do mecanismo de preferência previsto na Lei Complementar 123/2006, mas há indícios de que faça parte do mesmo grupo econômico da Powersafe, empresa de maior porte, o que pode configurar desvirtuamento do benefício previsto na legislação, além de caracterização de possível fraude à licitação por parte da referida empresa. 
12.	Não restou evidenciado o perigo da demora reverso. 
13.	Nesse contexto, a unidade técnica propõe a realização de oitiva da Caixa Econômica Federal e das empresas SPR Baterias e PowerSafe, nos termos do art. 250, V do Regimento Interno do TCU, além de diligência e de construção participativa da Unidade Jurisdicionada na futura deliberação dessa Corte de Contas. Também propõe o deferimento do pedido de medida cautelar, de modo a impedir novas adesões à ata pactuada com a SRP Baterias (ARP 5945/2022, de 29/7/2022) . 
14.	Diante do exposto, considerando o preenchimento dos requisitos de admissibilidade previstos no art. 87, § 2º, da Lei 13.303/2016; art. 237, inciso VII e parágrafo único 237 c/c o art. 235, do Regimento Interno do TCU, conheço da presente representação. 
15.	Considerando que a empresa SPR Baterias foi declarada vencedora do Pregão Eletrônico para Registro de Preços 169/2022 após ser beneficiada por tratamento diferenciado conforme mecanismo de preferência previsto na Lei Complementar 123/2006; 
16.	Considerando, entretanto, que há indícios de que a referida empresa faça parte de grupo econômico com empresas de maior porte, configurando a plausibilidade jurídica no presente caso; 
17.	Considerando que o periculum in mora está evidenciado para casos de eventuais adesões, conforme previsto na Cláusula Vigésima Primeira da Minuta da ARP (peça 4, p. 61) ; 
18.	Acolho a proposta da unidade técnica, adotando suas razões expostas na instrução de peça 30, para: 
18.1.	determinar, cautelarmente, nos termos do art. 276, caput, do Regimento Interno/TCU, à Caixa Econômica Federal que suspenda novas adesões à Ata de Registro de Preços 5945/2022, pactuada em 29/7/2022 com a empresa SPR Baterias Comércio e Importação Eireli (13.303.289/0001-60) , até que o Tribunal delibere sobre o mérito da matéria ora em apreço; e 
18.2.	determinar as diligências, as oitivas, as solicitações referentes à construção participativa das deliberações, e o encaminhamento de cópias, na forma proposta. 
Restituam-se os autos à Selog para efetivação das medidas deste despacho e comunicação ao representante do presente despacho. 
	É o relatório.

Leonard Batista (OAB/SP 260.186) e Guilherme Ferreira Filipsick (OAB/SP 408.634).

Não atuou.

REPRESENTAÇÃO FORMULADA POR LICITANTE. PREGÃO ELETRÔNICO PARA REGISTRO DE PREÇOS 169/2022, REALIZADO PELA CAIXA ECONÔMICA FEDERAL. FORNECIMENTO DE BATERIAS ESTACIONÁRIAS. PRESENÇA DOS REQUISITOS DO PERIGO DA DEMORA E DA PLAUSIBILIDADE JURÍDICA. SUSPENSÃO CAUTELAR DE NOVAS ADESÕES. OITIVA. APRECIAÇÃO DO PLENÁRIO DA MEDIDA CAUTELAR ADOTADA. COMUNICAÇÕES.

REPRESENTAÇÃO (REPR)

Secretaria de Controle Externo de Aquisições Logísticas (Selog).

Submeto ao referendo deste Plenário, nos termos do art. 276, § 1º, do Regimento Interno deste Tribunal, a medida cautelar por mim expedida em 5/9/2022 (peça 33) . 
2. 	Os fundamentos da decisão acautelatória, apoiados integralmente nas razões apresentadas pela Secretaria de Controle Externo de Aquisições Logísticas (peças 30 a 32) , foram devidamente transcritos no Relatório que integra o presente Acórdão, o que dispensa reprisá-los neste voto. 
	Do exposto, voto para que seja aprovada a minuta de acórdão que ora submeto a este Colegiado.
TCU, Sala das Sessões, em 14 de setembro de 2022.
Ministro VITAL DO RÊGO 
Relator